【裁判字號】    99,聲,1145
【裁判日期】    990720
【裁判案由】    聲請具保停止羈押
【裁判全文】
臺灣高等法院臺中分院刑事裁定          99年度聲字第1145號
聲  請  人
即  被  告  甲○○
上列被告因強盜案件，聲請人聲請具保停止羈押，本院裁定如下
：
    主  文
聲請駁回。
    理  由
一、聲請意旨略謂：聲請人認本院以刑事訴訟法第101條第1項第
    3 款、第101條之1第1項第5款事由予以羈押，然聲請人有固
    定住居所，且家中已失業之母親尚賴被告奉養，故無逃亡之
    虞；又所涉案件已於一審完成相關證據調查，是亦無湮滅、
    偽造、變造證據之虞；另第3款之重罪羈押已經大法官釋字
    第665號為合憲性限縮解釋必須1.被告犯死刑、無期徒刑、
    或最輕本刑五年以上重罪、2.有相當理由認被告有逃亡、湮
    滅、偽造、變造證據或勾串共犯或證人之虞、3.非與羈押顯
    難進行追訴、審判或執行，以及4.無刑事訴訟法第114條不
    得予以羈押之情形時，方得以第3款為理由羈押，否則有違
    無罪推定原則，是認本院之羈押違法；又聲請人表示會於交
    保後努力賺錢養家因此絕無反覆實施同一犯罪之虞，且以被
    告過去所犯之罪為基準來推斷未來之犯罪有違無罪推定原則
    ，故在聲請人並無反覆實施同一犯罪之虞且羈押違反無罪推
    定原則之情形下，羈押聲請人乃有違法；且聲請人係欲回家
    照顧家人，可顯示並無棄保及置家人於不顧之虞，足見聲請
    人並無非與羈押顯難進行追訴之情形，是認本院羈押理由已
    不存在，乃聲請具保停止羈押。
二、按羈押被告之目的，其本質在於確保訴訟程序得以順利進行
    ，或為確保證據之存在與真實、或為確保嗣後刑罰之執行，
    而對被告所實施剝奪其人身自由之強制處分。被告有無羈押
    之必要，法院僅須審查被告犯罪嫌疑是否重大、有無羈押原
    因、以及有無賴羈押以保全偵審或執行之必要，由法院就具
    體個案情節予以斟酌決定，如就客觀情事觀察，法院許可羈
    押之裁定或延長羈押之裁定，在目的與手段間之衡量並無明
    顯違反比例原則情形，即無違法或不當可言。刑事訴訟法第
    101條第1項第3款規定，於被告犯該款規定之罪，犯罪嫌疑
    重大，且有相當理由認為有逃亡、湮滅、偽造、變造證據或
    勾串共犯或證人之虞，非予羈押，顯難進行追訴、審判或執
    行者得羈押之。其乃係指於此範圍內，該條款規定符合憲法
    第23條之比例原則，與憲法第8條保障人民身體自由及第16
    條保障人民訴訟權之意旨，尚無牴觸，此經大法官釋字第
    665 號解釋著有明文。上開大法官會議解釋係為避免對於被
    告所涉為最輕本刑五年以上之罪時一律予以羈押之機械化處
    置，而認應輔以審酌「被告犯罪是否嫌疑重大」、「是否具
    相當理由認為有逃亡、湮滅、偽造、變造證據或勾串共犯或
    證人之虞」之情形、「是否非予羈押顯難進行追訴、審判或
    執行」，以及「是否有不得羈押之事由」之認定標準，而共
    同構成上開法條第3款重罪羈押之事由。換言之，即認有相
    當理由認為被告有羈押之必要性時，仍得所犯為重罪為由羈
    押被告。且重罪常伴有逃亡、滅證之高度可能，係趨吉避凶
    、脫免刑責、不甘受罰之基本人性，倘一般正常之人，依其
    合理判斷，可認為該犯重罪嫌疑具有逃亡或滅證之相當或然
    率存在，即已該當「相當理由」之認定標準，不以達到充分
    可信或確定程度為必要（最高法院98年度台抗字第668號裁
    定參照）。
三、另按刑事被告經法官訊問後，認為犯罪嫌疑重大，有事實足
    認有反覆實施刑事訴訟法第101條之1第1項所列各款犯罪之
    同一犯罪之虞，而有羈押之必要者得羈押之，刑事訴訟法第
    101條之1第1項定有明文。究其立法理由，係為該條所列之
    犯罪類型其行為人多具有反實施相同犯罪之特徵，或該犯罪
    類型之本質即具有持續侵害法益之特性，是為保護社會大眾
    不受被告反覆實施同一犯罪所害，而為預防性之羈押規定，
    雖對於被告之人身自由法益造成限制，惟本條仍以「犯罪嫌
    疑重大」、「反覆實施犯罪」、「羈押之必要」作為限縮本
    條適用之手段，以期在「被告人身自由」之私益與「社會大
    眾免於被告反覆實施同一犯罪所害」之公益間達到符合比例
    原則之平衡。是法院審查聲請預防性羈押被告時，即應審查
    (一)被告犯罪嫌疑是否重大、(二)被告是否有刑事訴訟法第
    101條之1第1項各款情事、(三)被告是否有事實足認為有反
    覆實施同一犯罪之虞而有羈押之必要，並依卷內具體客觀事
    證予以斟酌後，決定是否有羈押之正當原因及必要性（最高
    法院97年台抗字第219號裁定參照）。而所謂犯罪嫌疑重大
    ，係指有具體事由足以令人相信被告很有可能涉嫌其被控訴
    之犯罪已足，並以自由證明為之，此與認定犯罪事實所憑證
    據，須達無合理懷疑程度者迥異。另執行羈押後有無繼續之
    必要，仍許由法院斟酌訴訟進行程度及其他一切情事而為認
    定（最高法院46年度台抗字第6號判例參照），此乃法律所
    賦予法院之職權。
四、經查本件，聲請人係經本院以刑事訴訟法第101條第1項第3
    款所犯為最輕本刑五年以上重罪且有相當理由認聲請人有羈
    押之必要性，以及第101條之1第1項第5款犯竊盜罪而有反覆
    實施同一犯罪之虞，而予以羈押。其中，聲請人所涉強盜罪
    二案件已經彰化地方法院以99年訴字第80、352號判決判處
    17年6月有期徒刑，其不甘受罰、欲脫免刑責之或然率乃較
    一般輕罪判決為高，是本院認非羈押被告，顯難以確保日後
    審判、執行之順利進行而有羈押之必要，亦即本院認聲請人
    之羈押原因及羈押之必要性均仍存在，是揆諸上開最高法院
    裁定意旨，聲請人聲請具保停止羈押並無理由自難准許，應
    予駁回。又聲請人以其欲交保回家係為奉養母親而無反覆實
    施同一犯罪之預防性羈押事由，惟聲請人到案後曾反覆翻異
    前詞，但據同案被告曾東進之供述，其二人之犯案手法均係
    由聲請人或曾東進駕駛機車或汽車至犯案之地點，再由曾東
    近把風，而由聲請人以工具破壞被害人之門窗後進入行竊，
    是聲請人雖曾否認犯行，然依據共同被告曾東進之供述，仍
    不免形成聲請人犯罪嫌疑重大之蓋然性心證，又聲請人所涉
    為第101 條第1項第3款之重罪已如前述，再加聲請人乃係在
    三日內密集犯竊盜、強盜罪行，尤有甚者在同日凌晨數小時
    間即已分向三位不同被害人為竊盜、強盜行為，且犯罪之地
    點橫跨不不同縣市、鄉鎮，因此其有反覆實施同一犯罪之虞
    ，亦堪認定，是本院以第101條第1項第5款犯竊盜罪而有反
    覆實施同一犯罪之虞為由，予以羈押亦有所憑，聲請人誤認
    本院係以聲請人之前科資料推斷其未來可能之犯罪乃有誤會
    ，且以回家奉養母親為由請求交保，並無礙預防性羈押要件
    之成立亦無足使該制度欲防免再度犯罪之機會降低，乃為不
    可採亦無理由，亦應予駁回。
五、據上論斷，依刑事訴訟法第220條，裁定如主文。
中    華    民    國    99    年    7    月    20    日
            刑事第六庭    審判長法  官  李  文  雄
                                法  官  邱  顯  祥
                                法  官  林  靜  芬
以上正本證明與原本無異。
如不服本裁定，得於收受送達後五日內向本院提出抗告書狀（須
附繕本）。
                                書記官  高  勳  楠
中    華    民    國    99    年    7    月    20    日

司法院資訊處製作；財團法人民間司法改革基金會備份。
